臺灣臺北地方法院民事判決
110年度家繼訴字第88號
原      告  陳正玹
被      告  陳正育
            陳秋津
            陳惠珠

            陳惠蘭
            陳惠玲
上二人共同
訴訟代理人  蔡雨辰律師
被      告  陳秋淵
上列當事人間請求分割遺產事件，本院於民國111年2月25日言詞
辯論終結，判決如下：
    主  文
兩造就被繼承人陳西樺所遺如附表甲所示之遺產，應分割如附表
甲分割方法欄所示。
訴訟費用由兩造依附表乙所示之應繼分比例負擔。
    事實及理由
壹、程序方面
一、按訴狀送達後，原告不得將原訴變更或追加他訴，但請求之
    基礎事實同一、或擴張或減縮應受判決事項之聲明者，不在
    此限，民事訴訟法第255條第1項第2款、第3款定有明文；又
    不變更訴訟標的，而補充或更正事實上或法律上之陳述者，
    非為訴之變更或追加，同法第256條亦有明定，前開規定均
    為家事事件所準用。本件原告起訴時聲明為㈠訴請法院針對
    被繼承人陳西樺名下之動產、不動產，按照法律規定，裁定
    執行每位法定繼承人應繼分分割。㈡被繼承人陳西樺於105年
    度監宣字第350號裁定宣告為受監護宣告之人，監護人為被
    告陳秋津，訴請法院裁定被告陳秋津速將監護期間之開銷作
    成結算書，公開接受所有繼承人查核。㈢訴訟費用由被告負
    擔(見本院卷一第87頁)。嗣於民國111年1月9日當庭變更其
    聲明為㈠請求分割被繼承人陳西樺之遺產，分割方法為按照
    應繼分分割。㈡訴訟費用由兩造按應繼分比例分擔。就原起
    訴聲明第一項變更部分，並未變更訴訟標的，而僅補充或更
    正事實上或法律上之陳述，非屬訴之變更或追加，就原起訴
    聲明第二項之減縮及第三項之變更，係減縮應受判決事項之
    聲明及基於同一基礎事實，於法均無不合，自應准許。
二、本件被告陳秋淵經合法通知，未於最後言詞辯論期日到場，
    核無民事訴訟法第386條各款所列情形，依家事事件法第51
    條準用民事訴訟法第385條第1項前段規定，依原告之聲請，
    由其一造辯論而為判決。
貳、實體方面
一、原告主張：被繼承人陳西樺於109年12月23日死亡，遺有附
    表甲所示遺產，原告與被告陳正育為被繼承人之孫，代位繼
    承被繼承人長子陳秋涼之應繼分，應繼分各為12分之1，被
    告陳秋津、陳秋淵、陳惠珠、陳惠蘭及陳惠玲分別為被繼承
    人之次子、三子、長女、次女及三女，應繼分各為6分之1，
    被繼承人所遺如附表甲所示遺產，並無不能分割之情形，亦
    無不分割之約定，而兩造無法達成分割協議，爰依民法第11
    64條之規定請求按兩造應繼分分割遺產等語。
二、被告方面
　㈠被告陳惠蘭、陳惠玲則以：同原告主張，另被告陳惠蘭因辦
    理繼承登記已支付新臺幣(下同)16,375元，應由被繼承人遺
    產中扣還等語。
　㈡被告陳正育、陳惠珠則以：同原告主張，對於被告陳惠蘭所
    支出費用應由被繼承人遺產扣還無意見等語。　
　㈢被告陳秋淵則以：同原告主張等語。　
　㈣被告陳秋津則以：對於分割遺產無意見，對於被告陳惠蘭支
    出之費用只要有單據也同意扣還，另希望保留共同基金以作
    為管理遺產使用等語。
三、得心證之理由
　㈠原告主張被繼承人於109年12月23日死亡，遺有如附表甲所示
    遺產，兩造為被繼承人之全體繼承人，應繼分如附表乙所示
    等情，業據其提出被繼承人除戶戶籍謄本、戶口名簿影本、
    繼承系統表、110年度北院民公星字第0039號公證書、財政
    部臺北國稅局遺產稅繳清證明書為證(見本院卷一第15至28
    、41至46、61至63頁)，且為被告所不爭執，堪信原告主張
    為真實。又被告陳惠蘭因辦理繼承登記已支付16,375元，亦
    據其提出房地產登記費用明細表為憑(見本院卷一第277頁)
    ，且此部分費用應自被繼承人遺產先受分配，亦為兩造所不
    爭執(見本院卷第336至337頁)。
　㈡按繼承人得隨時請求分割遺產。但法律另有規定或契約另有
    訂定者，不在此限；繼承人有數人時，在分割遺產前，各繼
    承人對於遺產全部為公同共有；公同共有物之分割，除法律
    另有規定外，準用關於共有物分割之規定；各共有人，除法
    令另有規定外，得隨時請求分割共有物，但因物之使用目的
    不能分割或契約訂有不分割之期限者，不在此限，民法第11
    64條、第1151條、第830條第2項、第823條第1項分別定有明
    文。本件被繼承人所遺如附表甲所示遺產，兩造未有分割協
    議，全部為公同共有，而上述遺產無不能分割之情形，依照
    上開法條規定，原告請求裁判分割，為有理由，應予准許。
    至於被繼承人住處保險櫃內雖尚有文件及金融機構存摺等物
    品，但兩造已合意不分割，此有本院111年1月19日言詞辯論
    筆錄、被告陳正育書狀可憑(見本院卷二第312至313、331頁
    )，被告陳秋津雖嗣後改稱應予一併分割，但此與兩造先前
    合意不同，且有違禁反言原則，其主張並非可採，併此說明
    。
　㈢復按公同共有物之分割，除法律另有規定外，準用關於共有
    物分割之規定；分割之方法不能協議決定，或於協議決定後
    因消滅時效完成經共有人拒絕履行者，法院得因任何共有人
    之請求，命為下列之分配：㈠以原物分配於各共有人。但各
    共有人均受原物之分配顯有困難者，得將原物分配於部分共
    有人。㈡原物分配顯有困難時，得變賣共有物，以價金分配
    於各共有人；或以原物之一部分分配於各共有人，他部分變
    賣，以價金分配於各共有人，民法第830條第2項、第824條
    第2項分別定有明文。遺產分割，依民法第830條第2項之規
    定，應由法院依民法第824條命為適當之分配，法院定共有
    物之分割方法，應斟酌當事人之聲明、共有物之性質、經濟
    效用及全體共有人之利益等公平決之，並不受當事人聲明之
    拘束。又繼承人欲終止其間之公同共有關係，應以分割遺產
    之方式為之，因此將遺產之公同共有關係終止改為分別共有
    關係，性質上屬分割遺產方法之一，亦有最高法院82年台上
    字第748號判決意旨可供參照。本院斟酌遺產之性質、經濟
    效用及全體共有人之利益，參佐兩造之意見，並由遺產扣還
    被告陳惠玲墊付之辦理繼承費用，認依附表甲分割方法欄所
    示分割被繼承人遺產，應屬適當，爰判決如主文第一項所示
    。
四、本件事證已臻明確，兩造其餘攻擊防禦方法及訴訟資料，與
    判決結果不生影響，爰不一一論列，附此敘明。　　　
五、訴訟費用負擔之依據：按分割遺產之訴，係固有必要共同訴
    訟，兩造間本可互換地位，且兩造均蒙其利，本院認訴訟費
    用由兩造依應繼分比例負擔，較為公平，爰依家事事件法第
    51條、民事訴訟法第80條之1，諭知訴訟費用之負擔如主文
    第二項所示。
中　　華　　民　　國　　111 　年　　3　 　月　　25　　日
                  家事法庭  法　官  翁儀齡
以上正本係照原本作成。
如對本判決上訴，須於判決送達後20日內向本院提出上訴狀。如
委任律師提起上訴者，應一併繳納上訴審裁判費。　
中　　華　　民　　國　　111 　年　　3 　　月　　25　　日
                            書記官  尹遜言　　　　　　　　　

附表甲
編號 遺產項目及價值（新臺幣） 分割方法 1 臺北市○○區○○段○○段000○號建物即門牌號碼臺北市○○區○○街00巷00號(權利範圍：151/15967) 由兩造依附表乙所示應繼分比例分割為分別共有。  臺北市○○區○○段○○段000地號土地(權利範圍：40/100000)  2 臺北市○○區○○段○○段0000○號建物即門牌號碼臺北市○○區○○○路0段000巷0號(權利範圍：全部)   臺北市○○區○○段○○段000地號土地(權利範圍：403/28110)  3 臺北市○○區○○段○○段000地號土地(權利範圍：全部)  4 臺北市○○區○○段○○段00000地號土地(權利範圍：全部)  5 門牌號碼臺北市○○區○○○路○段00號1樓房屋(權利範圍：全部)  6 門牌號碼臺北市○○區○○○路○段00號2樓房屋(權利範圍：全部)  7 門牌號碼臺北市○○區○○○路○段00號3樓房屋(權利範圍：全部)  8 門牌號碼臺北市○○區○○○路○段00號4樓房屋(權利範圍：全部)  9 台北富邦商業銀行存款：214,864元(暨利息) 先由被告陳惠玲取得16,375元後，餘由兩造依附表乙所示應繼分比例分配之。 10 兆豐國際商業銀行(活儲)存款：77,923元(暨利息) 由兩造依附表乙所示應繼分比例分配之。 11 兆豐國際商業銀行(定存)存款：469,435元(暨利息) 由兩造依附表乙所示應繼分比例分配之。 12 兆豐國際商業銀行(定存)存款：1,043,188元(暨利息) 由兩造依附表乙所示應繼分比例分配之。 13 兆豐國際商業銀行(定存)存款：1,043,188元(暨利息) 由兩造依附表乙所示應繼分比例分配之。 14 兆豐國際商業銀行(定存)存款：454,702元(暨利息) 由兩造依附表乙所示應繼分比例分配之。 15 中華郵政(文山武功)存款：297,139元(暨利息) 由兩造依附表乙所示應繼分比例分配之。 16 中華郵政(文山武功)劃撥存款：470元(暨利息) 由兩造依附表乙所示應繼分比例分配之。 17 中華郵政(文山武功)定期存款：450,000元(暨利息) 由兩造依附表乙所示應繼分比例分配之。 18 中華郵政(文山武功)定期存款：450,000元(暨利息) 由兩造依附表乙所示應繼分比例分配之。 19 中華郵政(文山武功)定期存款：450,000元(暨利息) 由兩造依附表乙所示應繼分比例分配之。 20 本院110年度北院民公星字第0039號公證書內容2.所載之「金戒指柒只、金項鍊及墜壹件、金項鍊墜壹件等，共為玖件；金牌共伍拾肆薄片，大小不一」等物品。 變價後，由兩造依附表乙所示應繼分比例分配之。 
附表乙
編號 姓  名 應繼分比例 1 陳正育 1/12 2 陳正玹 1/12 3 陳秋津 1/6 4 陳惠珠 1/6 5 陳惠蘭 1/6 6 陳惠玲 1/6 7 陳秋淵 1/6